【裁判字號】    88,易,1406
【裁判日期】    890117
【裁判案由】    違反醫師法
【裁判全文】
臺灣嘉義地方法院刑事判決                        八十八年度易字第一四六號
    公  訴  人  臺灣嘉義地方法院檢察署檢察官
    被      告  甲○○
右列被告因違反醫師法案件，經檢察官提起公訴（八十八年度偵字第七五００號），
本院判決如左：
    主  文
甲○○未取得合法醫師資格，擅自執行醫療業務，處有期徒刑壹年貳月。扣案處方箴
壹箱、手枕貳個均沒收。
    事  實
一、甲○○為嘉義市○區○○路四十號恆元堂蔘藥行之負責人，未取得合法中醫師資
    格，現尚因民國（下同）八十五年間違反醫師法案件緩刑中，竟基於繼續之犯意
    ，自八十八年十月間某日起，在嘉義市○區○○路四十號恆元堂蔘藥行二樓，連
    續為不特定人之病患執行診療、把脈、處方、給藥等中醫醫療業務，嗣於八十八
    年十一月八日十五時許，為警會同嘉義市衛生局衛生稽查員及技士吳璧珍持台灣
    嘉義地方法院檢察署檢察官之搜索票當場查獲，並扣得被告所有供犯本罪所用之
    處方箴壹箱、手枕貳個。
二、案經嘉義縣警察局移送臺灣嘉義地方法院檢察署檢察官偵查起訴。
    理  由
一、右揭事實，業據被告甲○○於警訊中坦承不諱，「（問：警方於八十八年十一月
    八日下午十五時許，會同嘉義市衛生局衛生稽查員及技士吳璧珍持嘉義地方法院
    檢察署檢察官之搜索票由在場人蔡水生全程陪同，當場在嘉義市○區○○路四十
    號恆元堂蔘藥行查獲之相關證物是何人所有？做何用途？）答：警方查獲的證物
    當中，處方箴壹箱是我幫不特定病患看診所開之藥方，手枕是幫病患看診時把脈
    時使用，氧氣鼻罩及氧氣鼻管是治療我兒子之氣喘病用，而酒精棉塊、頭皮針、
    二十ｃｃ塑膠針筒及固定用膠帶則是我母親至嘉義市聖馬爾定醫院看病，醫生開
    的針劑處方。」「（問：你的看診時段？你的看診地點？）答：我的看診時段不
    一定，有病患要求才會予以診病，地點都在嘉義市○區○○路四十號恆元堂蔘藥
    行二樓。」「（問：你看診完畢後何人幫你抓藥？你已看診多久？）答：都是我
    本人為來看診之病患抓藥，我於八十五年九月被查獲後停了一段時間，後於八十
    七年十月才又看診。」「（問：你是否有合格中醫師執照？恆元堂蔘藥行之負責
    人是誰？）答：我沒有中醫師執業執照，負責人是我本人，恆元堂有營業執照及
    中藥販賣業藥商許可執照。」．．．「（問：你以上所說是否屬實？有何補充意
    見？）答：我以上所說均依我自由意識陳述，未受任何脅迫，內容實在。我坦承
    無合格之執照為病患看診，從事醫療行為，我日後將不再犯，希望從輕量刑。」
    並有其弟蔡水生於警訊中之供詞可按，「（問：甲○○幫病患看診的時段？看診
    地點？）答：甲○○幫病患看診的時間不一定，他有在店裡的時候，才有看診，
    看診地點都在恆元堂蔘藥行二樓。」且有被告所有供犯本案扣案之處方箴壹箱、
    手枕貳個在卷可憑，其自白當與事實相符，雖被告嗣於偵查中及本院審理中翻異
    前詞，否認犯行，辯稱係其以前之事，其現在做建築，沒有在做中醫行為等語，
    均係避就卸責之詞，不足採憑，本件事證已臻明確，被告之犯行洵堪認定。
二、核被告所為，係違反醫師法第二十八條第一項前段之罪。查被告前於八十五年間
    違反醫師法案件緩刑中，此有台灣嘉義地方法院檢察署刑案資料查註紀錄表、暨
    臺灣高等法院被告全國前案紀錄表各乙紙在卷可按，又未取得合法醫師資格，擅
    自執行醫療業務行為，係有繼續性，應僅成立單一罪，爰併審酌被告犯罪之動機
    、目的、手段，犯罪時所受之刺激及其品性、生活狀況、智識程度、犯罪所生之
    損害（並無何病患有不良受害反應，且違反醫師法經營之時間尚非甚長），及犯
    罪後態度等一切情狀，量處如主文所示之刑。
三、扣案處方箴壹箱、手枕貳個，均為被告所有且為被告醫療所使用，業據被告於警
    訊中供明，然非藥械，併應依刑法第三十八條第一項第二款之規定宣告沒收。至
    頭皮針四支並非為被告執行中醫醫療業務所需用之物，與本案無關，爰不另為沒
    收之諭知。
據上論斷，應依刑事訴訟法第二百九十九條第一項前段、醫師法第二十八條第一項前
段，刑法第十一條前段、第三十八條第一項第二款，判決如主文。
本案經檢察官廖家陽到庭執行職務
中      華      民      國    八十九    年      一      月    三十一    日
                                      臺灣嘉義地方法院刑事第三庭
                                          法  官    莊  俊  華
右正本證明與原本無異。
如不服本判決，應於判決送達後十日內，向本院提出上訴狀。
中      華      民      國    八十九    年      二      月        一    日
                                          書記官    張  振  崑
附錄：
醫師法第二十八條
未取得合法醫師資格，擅自執行醫療業務者，處一年以上三年以下有期徒刑，得併科
一萬元以上五萬元以下罰金，其所使用之藥械沒收之。但合於左列情形之一者，不在
此限：
一、在中央衛生主管機關認可之醫院，於醫師指導下實習之國內醫學院、校學生或畢
    業生。
二、在醫療機構於醫師指示下之護士、助產士或其他醫事人員。
三、合於第十一條第一項但書規定者。
四、臨時施行急救者。
犯前項之罪因而致人傷害或死亡者，應依刑法加重其至二分之一，並負損害賠償之責
。


司法院資訊處製作；財團法人民間司法改革基金會備份。
